臺灣臺北地方法院刑事判決　　　　　　　 96年度訴字第142號
公　訴　人　臺灣臺北地方法院檢察署檢察官
被　　　告　甲○○
上列被告因偽造文書等案件，經檢察官提起公訴（96年度偵字第
1459號），嗣因被告就被訴事實為有罪之陳述，經本院告知簡式
審判程序意旨，並聽取公訴人及被告之意見後，本院合議庭裁定
由受命法官獨任依簡式審判程序審理，茲判決如下：
    主    文
甲○○共同行使偽造公文書，足以生損害於公眾及他人，處有期
徒刑壹年貳月，緩刑參年。如附表所示之物均沒收。
    事  實
一、甲○○於民國96年01月初某日，經報紙廣告而向真實姓名年
    籍不詳、綽號「小明」之成年男子應徵工作，詎竟基於與該
    「小明」男子及與渠具有犯意聯絡之人共同意圖為自己不法
    之所有並基於偽造文書、僭行公務員職權之犯意聯絡與行為
    分擔，交付其照片及身分證影本給上開詐騙集團之成員，並
    隨時聽候上開詐騙集團之指示。嗣該詐騙集團擅自偽造「檢
    察執行處」公印文1 枚，以製作偽造之「法務部臺北行政執
    行處凍結管制執行命令」1紙及「臺北地檢署監管科」收據1
    紙之公文書，及貼上述林鴻麟照片而偽造「法務部臺北地檢
    署監管科林偉民書記官」服務證後，於96年1月8日上午10時
    許，上開詐騙集團成員與甲○○聯絡，在臺北市臺北火車站
    南門出口該成員交付SHARP、序號為000000000000000號之銀
    色手機1支、前述之偽造「臺北地檢署監管科」收據及偽造
    之「法務部臺北地檢署監管科林偉民書記官」服務證給甲○
    ○，並稱會再打電話給甲○○，繼於同日13時許，由上開詐
    騙集團成員以電話假借戶政事務所人員、「偵七隊隊長鄭榮
    崑」、臺灣臺北地方法院檢察署主任檢察官「薛維平」名義
    ，向乙○○佯稱身分資料遭冒用開立人頭帳戶，該帳戶都將
    遭凍結，需將其帳戶內金錢領出繳至「臺北行政執行處2樓
    監管科」，接者說正好有1位書記官在松山分局洽公，叫乙
    ○○領完錢後與「林偉民」書記官聯絡云云，並傳真上開偽
    造之「法務部臺北行政執行處凍結管制執行命令」1紙予乙
    ○○閱覽而行使之，致乙○○陷於錯誤，信以為真，即依指
    示提領新臺幣（下同）68萬元，並約定在臺北市松山區○○
    ○路201號「台塑大樓」前將錢交予「林偉民書記官」後，
    該詐騙集團成員隨即以上開手機聯繫甲○○前往上址，繼又
    電話告知甲○○出示前述交付之證件及收據並向乙○○拿取
    款項。嗣乙○○發覺有異，遂報警於同日下午3時10分，會
    同警員至「台塑大樓」前，甲○○即冒充書記官，出示前述
    偽造「臺北地檢署監管科」收據1紙及「法務部臺北地檢署
    監管科林偉民書記官」服務證給乙○○而行使之，足生損害
    於臺灣臺北地方法院檢察署及「李偉民」、乙○○，而當場
    為會同到場之員警查獲，始未能得逞，並扣得如附表所示之
    前開手機1支、服務證1張、偽造之「法務部臺北行政執行處
    凍結管制執行命令」1紙及「臺北地檢署監管科」收據1紙。
二、案經臺北市政府警察局松山分局報告臺灣臺北地方法院檢察
    署檢察官偵查起訴。
    理  由
一、上述犯罪事實，業據證人即被害人乙○○證述綦詳（見偵查
    卷第16至18頁），並有如附表所示之前開手機1支、服務證1
    張、偽造之「法務部臺北行政執行處凍結管制執行命令」1
    紙及「臺北地檢署監管科」收據1 紙（分別見偵查卷第19至
    21頁）扣案可資憑證，且被告亦對上開犯罪事實於警詢、偵
    查中、本院準備程序及審理時供承不諱（見偵查卷第8 至15
    、37至37頁，本院準備程序及審判筆錄），是依上述補強證
    據已足資擔保被告所為之上開任意性自白具有相當程度之真
    實性，而得使本院確信被告前述自白之犯罪事實確屬真實，
    參照刑事訴訟法第156條 第1項、第2項規定，本院自得依被
    告前述自白及各該補強證據認定被告確有為前述犯行。從而
    ，本件事證明確，被告犯行亦堪以認定。
二、論罪科刑之法律適用：
  (一)按95年7月1日修正施行之刑法刪除牽連犯之立法理由稱：目
    前實務上以牽連犯予以處理之案例，在適用上，得視其具體
    情形，論以想像競合犯等語，則自然行為概念之一行為，原
    經法律評價為二以上之行為，且認有牽連關係而依牽連犯規
    定從一重處斷者，於牽連犯廢除施行後，宜改評價為單一行
    為，始合乎社會之通念。被告與其他詐騙集團成員共同持偽
    造之公文書及特種文書、冒充公務員身份向被害人乙○○詐
    領其存款行為，就社會一般通念，咸認只有一個行使偽造之
    公文書及特種文書、冒充公務員身份向被害人詐領存款行為
    ，然在法律評價上，實務上原認被告有行使偽造文書行為及
    詐欺取財行為之二行為（認詐欺取財與僭行公務員職權係一
    行為），復認二行為間有牽連關係，而應依牽連犯從一重罪
    處斷，立法將牽連犯規定刪除，並於95年7月1日施行，若猶
    將之評價為法律犯罪概念之二行為，而予以併合處罰，勢難
    以契合人民的感情，自宜改認被告係出於一個犯意，實行一
    個犯罪行為，而侵害國家法益、社會法益及個人法益，該當
    於行使偽造公文書、特種文書、僭行公務員職權及詐欺取財
    未遂罪之四個犯罪構成要件，成立該四獨立之罪名，而依想
    像競合犯論處。
  (二)次按「刑法第218條第1項所稱之公印，指表示公務機關或機
    關長官資格及其職務之印信而言，即俗稱大印與小官章，若
    僅為證明稅款已經繳納之稅戳，其效用顯然不同，自難以公
    印論。」（最高法院71年台上字第1831號判例要旨參照），
    則前述「法務部臺北行政執行處凍結管制執行命令」1 紙及
    「臺北地檢署監管科」收據1 紙上之「法務部行政執行署臺
    北執行處凍結管制命令」印戳各1 枚，並非表示公務機關或
    機關長官資格及其職務之印信，揆諸前揭說明，自難以公印
    論。是核被告所為，係犯刑法第216條、第211條行使偽造公
    文書（「法務部臺北行政執行處凍結管制執行命令」及「臺
    北地檢署監管科」收據）、第216條、第212條行使偽造特種
    文書（「法務部臺北地檢署監管科林偉民書記官」服務證）
    、第158條第1項僭行公務員職權罪、第339條第3項、第1 項
    詐欺取財未遂罪。被告與犯罪事實欄所載與其具有犯意聯絡
    詐騙集團成員共同偽造公印文後，用以偽造公文書，其偽造
    如附表所示之公印文係偽造公文書之階段行為，不另論罪。
    被告共同偽造特種文書、公文書後，復加以行使，其上開所
    為之偽造文書行為為行使偽造特種文書、公文書之行為所吸
    收亦不另論罪。被告與犯罪事實欄所載詐騙集團已成年成員
    ，具有犯意聯絡及行為分擔，為共同正犯。被告與其具有犯
    意聯絡詐騙集團成員共同先後二次行使偽造公文書之行為，
    時間緊接，侵害同一社會法益，為接續犯。被告同時行使特
    種文書、公文書、僭行公務員職權及詐欺取財未遂行為，為
    一行為觸犯數罪名，為想像競合犯，依刑法第55條規定，從
    一重之行使偽造公文書罪處斷。
  (三)爰審酌被告之犯罪動機、目的、手段、及被害人未交付存款
    ，犯罪所造成之損害尚屬輕微，犯後坦承犯行之態度，暨其
    智識程度、並無前科素行尚稱良好等一切情狀，對被告量處
    如主文所示之刑，以示懲儆。查被告前未曾因故意受有期徒
    刑以上刑之宣告，有臺灣高等法院被告全國前案紀錄表一件
    附卷可稽，因一時失慮，致犯本罪，犯後頗具悔意，被害人
    未交付存款，對被害人造成之損害尚屬輕微，被告經此起訴
    審判，當知所警惕，信無再犯之虞，本院認所宣告之刑以暫
    不執行為適當，併諭知緩刑三年，以啟自新。
  (四)如附表編號1至3所示之物，為被告所有且供本案犯罪所用之
    物，業據被告陳明在卷，爰依刑法第38條第1項第2款宣告沒
    收，而附表編號3 「臺北地檢署監管科」收據上之偽造之「
    檢察執行處」公印文1枚，不再重複沒收。又附表編號4「法
    務部臺北行政執行處凍結管制執行命令」文件業經傳真給被
    害人乙○○，為被害人乙○○所有，該文件自不得宣告沒收
    ，但其上偽造之「檢察執行處」公印文1枚，依刑法第219條
    規定，不論屬於被告，應併予宣告沒收。至於上開偽造公印
    文，係以不詳方式為之，無法證明確有上開偽造印章存在，
    ，以及扣案之黑色、序號000000000000000號、號碼0000000
    000號手機1支，雖為被告所有，然非供本案犯罪或預備犯罪
    之用，亦據被告陳明在卷，故均不依刑法第219 條之規定諭
    知沒收，亦併敘明。
據上論斷，應依刑事訴訟法第273條之1第1項、第299條第1 項前
段，刑法第28條、第216條、第211條、第212條、第158條第1 項
、第339條第3項、第1項、第25條第2 項、第55條、第219條、第
38條第1項第2款、第74條第1項第1款，刑法施行法第1條之1，判
決如主文。
本案經檢察官郭昭吟到庭執行職務
中　　華　　民　　國　　96　　年　　2 　　月　　27　　日
　　　　　　　　　刑事第五庭    法　官　賴秀蘭
以上正本證明與原本無異。
如不服本判決，應於判決送達後10日內向本院提出上訴狀（應抄
附繕本）。告訴人或被害人如對於本判決不服者，應具備理由請
求檢察官上訴，其上訴期間之計算係以檢察官收受判決正本之日
期為準。
                                書記官  游秀珠
中　　華　　民　　國　　96　　年　　3 　　月　　5 　　日
附錄本案論罪科刑法條
刑法第158條
冒充公務員而行使其職權者，處 3 年以下有期徒刑、拘役或 5
百元以下罰金。
冒充外國公務員而行使其職權者，亦同。
刑法第211條
偽造、變造公文書，足以生損害於公眾或他人者，處 1 年以上 7
年以下有期徒刑。
刑法第212條
偽造、變造護照、旅券、免許證、特許證及關於品行、能力服務
或其他相類之證書、介紹書，足以生損害於公眾或他人者，處1
年以下有期徒刑、拘役或3百元以下罰金。
刑法第216條
行使第 210 條至第 215 條之文書者，依偽造、變造文書或登載
不實事項或使登載不實事項之規定處斷。
刑法第218條
偽造公印或公印文者，處 5 年以下有期徒刑。
盜用公印或公印文足以生損害於公眾或他人者，亦同。
刑法第339條
意圖為自己或第三人不法之所有，以詐術使人將本人或第三人之
物交付者，處5年以下有期徒刑、拘役或科或併科1千元以下罰金
。
以前項方法得財產上不法之利益或使第三人得之者，亦同。
前二項之未遂犯罰之。
附表
 ┌──┬─────────────┬───────────┐
 │編號│應沒收之物                │備註                  │
 ├──┼─────────────┼───────────┤
 │ 1  │SHARP、序號000000000000000│96年度綠保管字第227號 │
 │    │之銀色手機壹支（含SIM卡） │                      │
 ├──┼─────────────┼───────────┤
 │ 2  │法務部臺北地檢署監管科林偉│偵字卷第19頁          │
 │    │民書記官服務證壹張        │                      │
 ├──┼─────────────┼───────────┤
 │ 3  │「臺北地檢署監管科」收據壹│偵字卷第20頁，其上偽造│
 │    │張                        │之「檢察執行處」公印文│
 │    │                          │壹枚，不再重複沒收。  │
 ├──┼─────────────┼───────────┤
 │ 4  │「法務部臺北行政執行處凍結│偵字卷第21頁。        │
 │    │管制執行命令」文件上之偽造│                      │
 │    │之「檢察執行處」公印文壹枚│                      │
 │    │。                        │                      │
 └──┴─────────────┴───────────┘
